【裁判字號】    98,交訴,9
【裁判日期】    980319
【裁判案由】    肇事逃逸罪
【裁判全文】
臺灣臺中地方法院刑事判決               98年度交訴字第9號
公  訴  人  臺灣臺中地方法院檢察署檢察官
被      告  乙○○
上列被告因肇事逃逸罪案件，經檢察官提起公訴（97年度偵緝字
第2085號），本院判決如下：
    主    文
乙○○因過失傷害人，處有期徒刑參月，又駕駛動力交通工具肇
事，致人受傷而逃逸，處有期徒刑拾月，應執行有期徒刑壹年。
    犯罪事實
一、乙○○於民國（下同）九十七年二月十一日晚上十時二十五
    分許（起訴書誤載為晚上十一時二十五分許）騎乘車牌號碼
    ＳＲＢ─六八０號輕型機車，沿台中市北屯區由北往南方向
    行駛，途經北屯路與三光一街交岔路口時，應注意汽車行駛
    時之車前狀況，並隨時採取必要之安全措施，且轉彎車應讓
    直行車先行，而依當時天氣晴、夜間有照明，路面舖設柏油
    、乾燥無缺陷，無障礙物，視距良好，竟疏未注意及此，仍
    騎車逕自北屯路左轉三光一街，因而與沿北屯路由南往北方
    向直行之丙○○人車發生擦撞，致丙○○人車倒地，受有脾
    臟第一級撕裂傷、臉部撕裂傷、左下肢挫傷、左上肢撕裂傷
    、腰錐兩節骨折（橫突）之傷害，詎乙○○明知自己肇事致
    人受傷，竟另基於肇事逃逸之犯意，將機車丟棄，以不詳之
    方式逃逸，嗣經警據報前往處理而循線查獲上情。
二、案經丙○○訴請台灣台中地方法院檢察署檢察官偵查起訴。
    理    由
一、按被告以外之人於審判外之陳述，雖不符合前四條（即刑事
    訴訟法第一百五十九條之一至一百五十九條之四）之規定，
    而經當事人於審判程序同意作為證據，法院審酌該言詞陳述
    或書面陳述作成之情況，認為適當者，亦得為證據。當事人
    、代理人或辯護人於法院調查證據時，知有第一百五十九條
    第一項之情形，而未於言詞辯論終結前聲明異議者，視為有
    前項之同意，刑事訴訟法第一百五十九條之五定有明文。經
    查本件公訴人、被告於本件言詞辯論終結前均未就被告以外
    之人於審判外之陳述聲明異議，本院審酌該言詞或書面之陳
    述作成之情況，認為適當得為證據，先此敘明。
二、訊據被告坦承肇事之車牌號碼ＳＲＢ─六八０號輕型機車係
    伊所有為伊平日之交通工具等情不諱，惟矢口否認有過失傷
    害及肇事逃逸之犯行，辯稱：伊於九十七年二月十一日到綽
    號「小龍」之友人（經查為甲○○）所經營之洗車場飲酒，
    機車停放該洗車場附近，當日是由「小龍」叫計程車送伊回
    家，上開輕型機車事後伊才發現失竊，九十七年二月十一日
    晚上十時二十五分許伊並未騎乘該機車肇事云云。
三、經查：（一）、九十七年二月十一日被告騎乘車牌號碼ＳＲ
    Ｂ─六八０號輕型機車到台中市北屯區，業據被告自承在卷
    ，是該輕型機車於九十七年二月十一日尚由被告持用中，應
    堪認定；（二）、本案肇事車輛ＳＲＢ─六八０號輕型機車
    於九十七年二月十一日晚上十時二十五分許出現於台中市○
    ○路（由北往南方向），經北屯路與三光一街交岔路口時，
    未讓直行車先行而於左轉三光一街時撞擊由丙○○所駕駛之
    車號Ｍ三Ｓ─二七六號重型機車，致丙○○受有肺臟第一級
    撕裂傷、臉部撕裂傷、左下肢挫傷、左上肢撕裂傷、腰椎兩
    節骨折等傷害，有道路交通事故調查報告表（一）、（二）
    及現場圖、台中市○○○道路交通事故當事人登記聯單、中
    國醫藥大學附設醫院診斷證明書、台中市○○○○○道路交
    通事故肇事逃逸追查表各一紙、現場照片十七幀附卷可憑，
    堪認被告當日所持用之上開輕型機車係本案之肇事逃逸車輛
    ；（三）、被告雖辯稱伊於上開時地將機車停放友人甲○○
    所經營之洗車場處，機車鑰匙沒有拔下，後來伊與友人去卡
    拉ＯＫ喝酒，約三、四天後伊才知道機車不見了云云，惟查
    ：(1)九十七年二月十一日伊並未到友人甲○○所經營之洗車
    場，業據證人甲○○到庭結證明確。(2)另查ＳＲＢ─六八０
    號機車並未有失竊報案之紀錄，亦有台中市警察局九十八年
    一月二十二日中市警刑字第０九八０００六０八九號函一紙
    附卷可憑，並經被告自承伊從未因機車失竊而報案等語屬實
    ；依常理，被告到朋友住處喝酒，並非臨時停車，應無可能
    將鑰匙插在機車鑰匙孔內，縱使被告有上開不符常理之行為
    ，當其在友人處飲酒完畢欲再轉往卡拉ＯＫ喝酒前，亦應將
    機車鑰匙拔除，斷無可能將鑰匙繼續插在鑰匙孔內，致遭人
    竊取得逞，況被告發現機車失竊後，理應報警請求協尋，亦
    無可能任令他人使用其機車致發生其他事故，而未見其有報
    案之動作，其上開機車失竊乙事，顯係事後臨訟杜撰之詞，
    無足採信，被告機車失竊乙事既無可採，則上開騎乘車號Ｓ
    ＲＢ─六八０號輕型機車肇事者，當係被告本人無訛；（四
    ）、按汽車駕駛時，駕駛人應注意汽車行駛時之車行狀況，
    並隨時採取必要之安全措施，且汽車行駛至交岔路口，其行
    進、轉彎，轉彎車應讓直行車先行，道路交通安全規則第九
    十四條第三項及同規則第一百零二條第一項第七款分別定有
    明文，而依當時天氣晴、路況視距良好，而無不能注意之情
    事，被告竟疏未注意，仍騎乘機車逕自北屯路左轉三光北一
    街，而與行駛於北屯路由南往北方向直行之車輛發生碰撞，
    致告訴人因而受傷，足認被告駕駛行為有過失，致告訴人受
    傷，被告之過失行為與告訴人之受傷，有相當因果關係。
四、核被告所為係犯刑法第二百八十四條一項前段之過失傷害罪
    及刑法第一百八十五條之四肇事致人受傷而逃逸罪。被告所
    犯上開二罪間犯意各別，罪名亦殊，應分論併罰。爰審酌被
    告除曾有賭博及酒後駕駛機車之公共危險之前科紀錄外，無
    其他不良素行，因過失而致人受傷，被告過失之程度、告訴
    人受傷之程度、被告肇事後棄車逃逸及犯後飾詞狡辯之態度
    等一切情狀，認公訴人具體求刑應執行有期徒刑二年，應屬
    過重，分別量處如主文所示之刑，並定其應執行刑。
據上論斷，應依刑事訴訟法第二百九十九條第一項前段，刑法第
二百八十四條第一項前段、第一百八十五條之四、第五十一條第
五款、刑法施行法第一之一條第一項、第二項前段，判決如主文
。
本案經檢察官丁○○到庭執行職務。
中    華    民    國    98    年    3    月    19    日
                  刑事第四庭    審判長法官  許金樹
                                法      官  洪俊誠
                                法      官  陳如玲
以上正本證明與原本無異。
如不服本判決應於收受判決後10日內向本院提出上訴書狀，並應
敘述具體理由；其未敘述上訴理由者，應於上訴期間屆滿後20日
內向本院補提理由書（均須按他造當事人之人數附繕本）「切勿
逕送上級法院」。
                                書  記  官  童淑芬
中    華    民    國    98    年    3    月    19    日
附錄論罪科刑法條
中華民國刑法第284條
（過失傷害罪）
因過失傷害人者，處 6 月以下有期徒刑、拘役或 5 百元以下罰
金，致重傷者，處1年以下有期徒刑、拘役或5百元以下罰金。
從事業務之人，因業務上之過失傷害人者，處 1 年以下有期徒刑
、拘役或1 千元以下罰金，致重傷者，處 3 年以下有期徒刑、
 拘役或2千元以下罰金。
中華民國刑法第185條之4
（肇事遺棄罪）
駕駛動力交通工具肇事，致人死傷而逃逸者，處 6 月以上 5 年
以下有期徒刑。


司法院資訊處製作；財團法人民間司法改革基金會備份。
